臺灣板橋地方法院刑事判決　　　　　　 93年度簡上字第240號
上?訴　人　乙○○
即　被　告
上列被告因詐欺案件，不服本院中華民國93年4 月16日93年度簡
字第725 號第一審簡易判決（原聲請簡易處刑案號：台灣板橋地
方法院檢察署92年度偵字第21138 號），提起上訴，本院管轄第
二審之合議庭判決如下：
　　主?文
原判決撤銷。
乙○○連續意圖為自己不法之所有，以詐術使人將本人之物交付
，處拘役拾日，如易科罰金，以佰元折算壹日。如台灣板橋
地方法院檢察署九十二年度核退字第八一三四號卷第十頁照片所
示之磅秤壹只沒收。
　　事?實
一、乙○○前於民國92年間因妨害風化案件，經台灣高等法院判
　　處有期徒刑1 年2 月、緩刑3 年，於92年7 月31日確定在案
　　（緩刑期間尚未屆滿）。緣乙○○於同年9 月2 日上午在台
　　北縣林口鄉○○路20號前設攤，以每台斤（即16台兩）新台
　　幣（下同）100 元之價格販售蝦子，明知販售貨物時應依消
　　費者所購買之數量秤足斤兩計算價格，竟基於意圖為自己不
　　法所有之概括犯意，於該日上午10時30分許，見丙○○○前
　　來購買1 台斤之蝦子，即起意詐欺，利用丙○○○於秤重時
　　未及注意秤面顯示重量之際，隨手以7 台兩重之蝦子裝袋後
　　，再裝入保鮮用之冰塊虛增重量以為掩飾，致丙○○○誤以
　　乙○○已交付1 台斤之蝦子而陷於錯誤，而將現金100 元交
　　付乙○○。丙○○○返家後將購得之蝦子瀝出冰塊，重新秤
　　重結果發現僅7 兩重，始知受騙。丙○○○為確認乙○○之
　　施詐手法，旋於該日午間12時10分許再度前往乙○○之攤位
　　，見乙○○改以每2 台斤100 元之價格促銷蝦子，遂再向乙○○購買2 台斤蝦子。詎乙○○食髓知味，竟承前詐欺之概
　　括犯意，以上述同一手法將8 台兩重之蝦子裝袋後交付丙○○○而施以詐術，丙○○○見該蝦子僅重約8 台兩遂拒絕付
　　款，而未受騙，並立即報請台北縣政府警察新莊分局林口分
　　駐所處理確認斤兩不足，乙○○始未得逞。
二、案經丙○○○訴由台北縣政府警察局新莊分局報告台灣板橋
　　地方法院檢察署檢察官偵查後聲請簡易判決處刑。
　　理?由
一、訊據被告乙○○於本院審理中仍矢口否認犯行，辯稱：告訴
　　人丙○○○第一次所購買重約7 台兩之蝦子無法證明係由其
　　所賣出，賣蝦都是當場秤重，告訴人丙○○○買蝦後離開攤
　　位始返家秤重，無法確定該包蝦子是否與原來賣出者相同，
　　其並無詐欺犯行云云。惟查：
　(一)告訴人丙○○○於本院審理中指稱：「當時被告賣的攤子是
　　臨時攤位，排在別人的店門口，用籃子擺在地上。第一次買
　　時，是案發當日早上10點多，我買了1 斤蝦子，蝦還算新鮮
　　，但也不算活蝦，被告秤重很快，秤是對著被告，我由外面
　　看不到實際秤重情形。秤完之後他立刻就加了一些冰塊進去
　　，回家之後，我發現只有7 條蝦子，依經驗想說不可能有1
　　斤重，就在家中先把冰拿掉，到樓下便利商店去秤重，結果
　　重量只有7 兩。後來我遇到鄰居甲○○，告訴他事發經過，
　　甲○○說要騎機車載我到攤子，建議我再買一次以免被告抵
　　賴。我遂到被告攤子買第二次，當時我買了2 斤，被告手法
　　就和第一次買時一樣，我看裡面蝦子數量就知道斤兩也不足
　　。第二次秤完以後，我才告訴被告第一次買的蝦斤兩不足，
　　被告就說我是去鬧場的，說他不賣了，把攤子收一收打算離
　　開。後來警察到場，被告才說要補給我，或是還我錢，但是
　　我認為被告行為可惡，所以不願意。第二次買完蝦之後，我
　　一直沒有離開攤子，直到警察來把蝦子帶到警局秤重」等語
　　（見本院94年1 月20日審理筆錄第6 頁）。次查，告訴人丙○○○於92年9 月2 日午間12時10分許以100 元之代價向被
　　告所購買之2 台斤蝦子，經警以被告當時設攤所使用之磅秤
　　測量結果，確僅重8 台兩，此有照片1 幀在卷可查（見台灣
　　板橋地方法院檢察署92年度核退字第8134號卷第10頁），而
　　上開磅秤能夠準確秤出1 公斤之食鹽重量，此觀之上開卷內
　　同頁對照之照片即明。又該照片所示藍色塑膠袋即是被告攤
　　位所使用之包裝袋乙節，亦經被告於本院審理中自承在卷屬
　　實。顯見被告見告訴人丙○○○第二次向其購買2 台斤蝦子
　　，即佯裝秤重趁機僅以8 台兩交付，以詐取與2 台斤蝦子相
　　當之價金，足見告訴人丙○○○係直接將該僅重8 台兩之蝦
　　子交由警方處理，其上開指述非虛。被告辯稱告訴人丙○○○第二次購得蝦子後曾離開攤位云云，無非係避重就輕之詞
　　，自非可信。
　(二)再者，證人即告訴人丙○○○之鄰居甲○○於本院審理中證
　　稱：「92年9 月2 日上午，我在便利商店正好遇到告訴人丙○○○，我看到她當時正在店內秤買來的蝦子重量，並告訴
　　我本來買的是1 台斤現在只有7 台兩，後來我建議告訴人丙○○○再去向被告買一次以確認其是否有意欺騙老人家，並
　　騎機車載告訴人丙○○○帶著第一次買的蝦子返回市場攤位
　　再次購買蝦子，我則前往警局報案。後來我在警局有看到警
　　員秤重情形，告訴人丙○○○買到的蝦子瀝除水分後確實斤
　　兩不足」等語（見本院94年1 月20日審理筆錄第4 至5 頁及
　　第7 頁）。由上開證言，已可見告訴人丙○○○指稱其發現
　　第一次所買蝦子斤兩不足時，隨即前往便利商店秤重確認等
　　情為真。告訴人丙○○○與被告素不相識，亦無恩怨，業經
　　被告與告訴人丙○○○於本院審理中陳述甚明，告訴人丙○○○並無陷被告於罪之必要。再者，告訴人丙○○○苟有意
　　調包內容物誣陷被告，實無需大費周章復行外出前往便利商
　　店確認重量，且大可以原塑膠袋包裝攜往攤位質疑被告，是
　　衡情論之，告訴人丙○○○於該日上午10時許購得蝦子後返
　　家，隨手將遺有腥臭之外包裝袋丟棄清洗，方與常理相符。
　　被告徒以該包蝦子外包裝變更，辯稱並非其所賣出云云，亦
　　為卸責之詞，洵非可採。
　(三)綜上，告訴人丙○○○先於92年9 月2 日10時許購買1 台斤
　　之蝦子，卻僅取得7 台兩，復於12時10分許第二次向被告購
　　買2 台斤蝦子，竟僅購得8 台兩重量之蝦子，由被告先後於
　　2 小時不到期間，二度賣出斤兩差異甚大之貨物，足認被告
　　蓄意以偷斤減兩之手法矇騙消費者，以取得顯不相當之價金
　　。其詐欺犯行事證明確，堪予認定。
二、核被告乙○○先後二次所為，分別係犯刑法第339 條第1 項
　　之詐欺取財既遂罪及同條第3 項、第1 項之詐欺取財未遂罪
　　。其先後二次詐欺犯行，時間緊接、手法相同，所犯又屬構
　　成要件相同之罪，顯係基於概括犯意而為，自應依刑法第56
　　條之規定，論以情節較重之詐欺取財既遂之一罪，並加重其
　　刑。
三、原審以被告上開犯行明確，予以論罪科刑，固屬卓見。惟查
　　，被告用以販售本件蝦子之磅秤，係被告所有供本件犯罪所
　　用之物，此業經被告於本院審理中陳述甚明，且被告並供稱
　　該磅秤拿到警局後並未取回，是尚無積極證據可認該只磅秤
　　已然滅失，自應依刑法第38條第1 項第2 款之規定宣告沒收
　　。原判決漏未就該只磅秤為沒收之諭知，尚有未洽。是被告
　　提起上訴指摘原判決不當，固無理由。惟原判決既有上開可
　　議之處，自應由本院管轄之第二審合議庭將原判決予以撤銷
　　改判。本院審酌被告不思誠信交易，竟利用傳統市場多屬小
　　額現金交易，且人潮擁擠，消費者不易檢視秤面之機會，偷
　　斤減兩施用詐術等犯罪動機、目的與手段，及詐得金額僅
　　100 元，與其矢口否認犯行，毫無悔意之犯後態度，並考量
　　公訴蒞庭檢察官具體求刑有期徒刑2 月，然對照所詐得金額
　　低微，被害人丙○○○損害非鉅等一切情狀，量處如主文第
    2 項所示之刑，並諭知易科罰金折算標準，以示懲儆。
據上論斷，應依刑事訴訟法第455 條之1 第1 項、第3 項、第36
9 條第1 項前段、第364 條、第299 條第1 項前段，刑法第56條
、第339 條第1 項、第41條第1 項前段、第38條第1 項第2 款，
罰金罰鍰提高標準條例第1 條前段、第2 條，判決如主文。
本案經檢察官馬中琍到庭執行職務。
中　　華　　民　　國　　94　　年　　2 　　月　　4 　　日
                  刑事第十七庭  審判長法　官 林海祥
                                      法?官 朱敏賢
                                      法?官 汪怡君
上列正本證明與原本無異。
不得上訴。
                                      書記官 方蘭芬
中　　華　　民　　國　　94　　年　　2 　　月　　4 　　日
附錄本案論罪科刑法條全文
中華民國刑法第339條
(普通詐欺罪)
意圖為自己或第三人不法之所有，以詐術使人將本人或第三人之
物交付者，處五年以下有期徒刑、拘役或科或併科一千元以下罰
金。
以前項方法得財產上不法之利益或使第三人得之者，亦同。
前二項之未遂犯罰之。
